臺灣高等法院臺南分院刑事判決　　　　　 九十三年度上訴字第四四四號　　　 潛
　　　上　訴　人　臺灣雲林地方法院檢察署檢察官
　　　被　　　告　戊　○　○
　　　指定辯護人　本院公設辯護人　庚　○　○
　　　被　　　告　甲　○　○
　　　選任辯護人　陳　中　堅
右上訴人因被告毒品危害防制條例案件，不服臺灣雲林地方法院九十二年度訴字第五
三六號中華民國九十三年四月三十日第一審判決（起訴案號：臺灣雲林地方法院檢察
署九十二年度偵字第九五二號、第一○七五號），提起上訴，本院判決如左：
      主      文
原判決關於戊○○部分撤銷。
戊○○販賣第一級毒品，處有期徒刑拾肆年，褫奪公權捌年。
扣案第一級毒品海洛因伍拾小包（合計淨重陸點玖公克），沒收銷燬之。外包裝伍拾
個（重貳拾點肆柒公克）、塑膠空袋伍拾個，沒收之。販賣毒品所得新台幣肆仟元沒
收，如全部或一部不能沒收時，以其財產抵償之。
其他上訴駁回。
      事      實
一、戊○○綽號「阿海」意圖營利而基於販賣第一級毒品海洛因犯意，於民國（下同
    ）九十二年一月十四日傍晚某時許，在雲林縣臺西鄉蚊港村三姓四十號住處，將
    每包不詳價格買入之海洛因，以每包海洛因新臺幣（下同）四千元之價格，販賣
    予丁○○、乙○○、己○○海洛因三人一包，獲有四千元之利益。嗣因乙○○於
    另案為警查獲供出上情，經警於同年二月二十二日上午十時三十分許，持搜索票
    至上址當場查獲，並扣得第一級毒品海洛因五十小包（合計淨重六點九○公克、
    包裝重二○點四七公克）及塑膠空袋五十個。
二、案經雲林縣警察局虎尾分局報請臺灣雲林地方法院檢察署檢察官偵查起訴。
      理      由
甲、有罪改罪部分：
一、訊據被告戊○○矢口否認有販賣海洛因犯行，辯稱：伊只有吸食毒品，並沒有販
    賣毒品海洛因等語。
二、經查：
(一)前揭時地，被告戊○○以每包海洛因四千元之價格，販賣予丁○○、乙○○、己○○一包海洛因事實，經本院調取另案九十二年度毒偵字第二九七號己○○毒品
    危害防制條例案件，查得己○○於其被查獲施用毒品案之九十二年二月十二日警
    訊時，供稱：「於九十二年一月十四日夥同乙○○、丁○○乘坐計程車至戊○○
    家裡向他買一包海洛因毒品，代價新台幣四千元。」有影印警卷可參（見本院卷
    第一八五頁），且己○○於本件偵查中證稱：「（有無去過台西鄉蚊港村三姓四
    十號？）門牌號碼我不知道，但我去過蚊港村三姓，房子旁邊有一間廟。」「（
    有無去右開地點買過毒品？）我不知道那個人的綽號，不過我是去那裡買毒品，
    我是跟乙○○、丁○○一同前往，當時我跟乙○○在車上等，丁○○下車買毒品
    ，至於丁○○何以知道該地點有在賣毒品我就不知道。」（見偵查卷第一○三、
    一○四頁），於原審證實有此事（見一審卷第一三七頁），於本院審理時先證稱
    ：「（你在強盜案中有謂搶得之四千七百元，拿其中四千元與乙○○、丁○○同
    去買毒品海洛因？）是的。」「（乙○○謂你們買毒品處是雲林縣臺西鄉蚊港村
    三姓四十號向『阿海』買的？）不知道。」，經本院提示該警卷予己○○，始證
    稱：「我確實僅於九十二年元月十四日夥同乙○○、丁○○在搶完雅登汽車賓館
    後坐計程車至戊○○家向他買四千元海洛因。」（見本院卷第二四二至二四五頁
    ）；並據乙○○於原審證稱：「我們三人同案的都有在場，是丁○○、己○○跟
    我有在場向他買。」「（為何那次你記得那麼清楚？）去搶汽車旅館，搶完了我
    藥癮發作就直接過去。」「（搶那一家？）搶褒忠一家汽車旅館。」（見一審卷
    第一一五頁正反面），於本院證稱：「（你曾在九十二年一月十四日中午去搶汽
    車旅館？）是的，是我與丁○○及己○○一起去搶的。搶完後，就把搶的錢拿去
    向戊○○買毒品了。是扣除坐計程車及吃飯的錢，剩四千元，就去買四千元。」
    「（當時丁○○與己○○有無與你一起去買？）他們二人與我一起去買的。」屬
    實（見本院卷第一六○頁）；乙○○於偵查中證述：「（記得被告二人居住處？
    ）他們住在廟旁邊。」（見偵查卷第四十頁），被告戊○○亦承認綽號「阿海」
    ，住處附近有間廟（見本院卷第二三六、二四六頁）；而乙○○、丁○○、己○○確於九十二年一月十四日共同至褒忠鄉「雅登汽車旅館」強盜財物，再一同搭
    乘計程車前往購買毒品海洛因施用等情，亦有九十二年度訴字第二二一號刑事判
  決可參（見本院卷第一二三至一二六頁）；又本件係因乙○○於另案為警查獲供
    出上情，經警於同年二月二十二日上午十時三十分許，持搜索票至被告戊○○雲
    林縣臺西鄉蚊港村三姓四十號住處，確查獲第一級毒品海洛因五十小包（合計淨
    重六點九○公克、包裝重二○點四七公克）及塑膠空袋五十個，有現場照片三張
    附卷可稽，而該毒品經送法務部調查局鑑定結果，確屬第一級毒品海洛因無訛，
    有法務部調查局調科壹字第一六○○○一九九九號鑑定通知書附卷可憑（見偵查
    卷第一○六頁）。而販賣時間，被告戊○○雖堅詞否認，乙○○則陳明：「（檢
    察官問：那次是何時間？）答：好像是下午，我到他家，由戊○○親自拿給我，
    不是由小洞拿給我。」（見本院卷第一五四頁），另據己○○於原審證稱為傍晚
    （見一審卷第一三七頁反面），是販賣時間應係九十二年一月十四日傍晚某時許
    。
(二)經本院調取九十二年度訴字第二二一號乙○○、丁○○、己○○強盜案件，查得
    「丁○○與乙○○、己○○三人，因毒癮亟需金錢購買毒品海洛因施用，遂於九
    十二年一月十四日中午十二、三時許，在其位於雲林縣土庫鎮○○路六二之一號
    住處，夥同乙○○、己○○，基於意圖為自己不法所有之犯意聯絡，共謀搶劫雲
    林縣褒忠鄉中民村大六十號『雅登汽車旅館』之財物，三人經商討決議由乙○○、己○○二人負責到現場搶劫，丁○○則在家等候，並提供作案工具，謀議既
    定，即由丁○○提供家人使用之水果刀乙把、車牌號碼ＭＫＷ–七二九號（車牌
    已事先拆下）重型機車一部、安全帽二頂、口罩、手套等工具給乙○○、己○○
    二人，乙○○旋即駕駛上開機車搭載己○○前往「雅登汽車旅館」，並於同日十
    四時五十分抵達後，由乙○○在外負責把風、接應，而由頭戴半罩式安全帽及口
    罩之己○○下車，並持客觀上足對人之生命、身體、安全構成威脅、具有危險性
    之水果刀進入『雅登汽車旅館』，向正在進行交接班之櫃台小姐陳儀靜、楊紹宜
    喝令『搶劫』，並以水果刀側面抵住陳儀靜腰際，以強暴致使陳儀靜、楊紹宜二
    人不能抗拒，逕行強取櫃檯抽屜內四千七百元，己○○得手後由乙○○以上開機
    車接應搭載離開，並於途中將所使用之口罩、手套丟棄，其後二人返回丁○○位
    於雲林縣土庫鎮○○路六二之一號住處，將前揭水果刀、機車、安全帽返還丁○○後，三人再一同搭乘計程車前往雲林縣麥寮鄉購買毒品海洛因施用（均另案裁
    定送觀察、勒戒），搶得之贓款扣除搭乘計乘車之車資七百元外，餘皆用以購買
    毒品海洛因，由三人均分施用。嗣為警循線查獲。」乙○○、丁○○、己○○均
    經依強盜罪，判處有期徒刑四年十月確定，有該九十二年度訴字第二二一號刑事
    判決可憑（見本院卷第一二三至一二六頁）。乙○○及己○○固於該案均供述：
    於強盜雲林縣褒忠鄉「雅登汽車旅館」後，再與丁○○等三人一同搭計程車前往
    雲林縣麥寮鄉購買海洛因施用等語，有該案九十二年度偵字第七七二號起訴書及
    九十二年度訴字第二二一號刑事判決可參。然乙○○於本件原審及本院審理時，
    均迭稱：至戊○○雲林縣臺西鄉蚊港村三姓四十號住處購買毒品等情，並指出被
    告戊○○住處販賣毒品之窗戶小洞，有卷附照片可憑（見警卷第十九頁上圖），
    經質之「何以在強盜案，你謂是在麥寮買毒品的？」稱：「是在台西買的，不是
    麥寮，那是我同案的人說的。」（見本院卷第一六○頁）。另經本院調取另案九
    十二年度毒偵字第二九七號己○○毒品危害防制條例案件，己○○該案被查獲施
    用毒品之九十二年二月十二日警訊時，坦承於九十二年一月十四日與乙○○、丁○○強盜雅登汽車旅館後，三人前往雲林縣臺西鄉蚊港村三姓四十號向綽號「阿
    海」之戊○○購買四千元之海洛因等事（見本院卷第一八四、一八五頁），於本
    件原審偵審中亦供稱：去臺西鄉蚊港村三姓一間廟附近買的云云，本院質之：「
    （你在強盜案中何以謂是到麥寮買的？）因那邊我不熟。」（見本院卷第二四四
    頁）。是乙○○及己○○於該強盜案供述：於強盜完雲林縣褒忠鄉「雅登汽車旅
    館」後，再與證人丁○○等三人一同搭計程車前往雲林縣麥寮鄉購買海洛因等語
    ，顯然有誤，尚不為被告戊○○未販賣毒品海洛因予乙○○、丁○○、己○○之
    有利證明。另己○○於偵查中供稱：「當時我跟乙○○在車上等，丁○○下車，
    下車買毒品。」（見偵查卷第一○四頁），核與乙○○供稱：「我到他家，由戊○○親自拿給我。」（見本院卷第一五四頁），關於何人出面向戊○○購買毒品
    ，所供不符，然依上開所述，被告販賣第一級毒品一包予丁○○、乙○○、己○○屬實，仍不影響被告戊○○販賣第一級毒品犯行。
(三)丁○○於原審及本院均證稱：未參與強盜及購買毒品，亦不認識戊○○云云。然
    該另案九十二年度訴字第二二一號乙○○、丁○○、己○○強盜案，均認定乙○○、丁○○、己○○共同強盜並一起前往購買毒品海洛因等情，各判處有期徒刑
    四年十月，因三人未為上訴而確定，有上開刑事判決在卷可稽，是丁○○於本件
    證稱：未參與強盜及購買毒品等詞，顯係諉罪之詞，難謂真實。關於乙○○如何
    認識被告戊○○，進而向被告戊○○購買毒品海洛因一情，乙○○於偵查中證述
    ：當初是經過丁○○的介紹，才向被告戊○○購買海洛因云云（見偵查卷第四十
    頁、第八十七頁）；於原審證述：「第一次是丁○○帶我去的」、「第一次（指
    觀察、勒戒）出來，丁○○介紹我去的」（見一審卷第一一二頁、第一一四頁反
    面）。核與丁○○於偵查中證稱：伊不認識綽號「阿海」之人，只是聽人說台西
    鄉蚊港村三姓四十號廟附近，有個叫「阿海」的人在賣毒品，在跟乙○○及一群
    人談話中講到該處有在賣毒品，只是在場人不知道是何人說的，因乙○○與伊較
    熟，他誤以為是伊說的，並未介紹乙○○去向「阿海」之人購買毒品云云（見偵
    查卷第九十七、九十八頁），及於原審證述：伊是向褒忠遊藝場一個叫「阿德」
    的人購買毒品的，伊並不認識戊○○、甲○○，也沒有去過他們家，也沒有帶乙○○去向甲○○買過毒品，不認識「阿海」這個人云云（見一審卷第一二五至一
    二七頁），所供不相符。而據己○○於偵查中證稱：「（有無去右開地點買過毒
    品？）我不知道那個人的綽號，不過我是去那裡買毒品，我是跟乙○○、丁○○
    一同前往，當時我跟乙○○在車上等，丁○○下車買毒品，至於丁○○何以知道
    該地點有在賣毒品我就不知道。」（見偵查卷第一○三、一○四頁），於原審證
    實有此事（見一審卷第一三七頁），於本院理時先證稱：「（你在強盜案中有謂
    搶得之四千七百元，拿其中四千元與乙○○、丁○○同去買毒品海洛因？是的。
    」「（乙○○謂們買毒品處是雲林縣臺西鄉蚊港村三姓四十號向『阿海』買的？
    ）不知道。」，經本院提示該警卷予己○○，始證稱：「我確實僅於九十二年元
    月十四日夥同乙○○、丁○○在搶完雅登汽車賓館後坐計程車至戊○○家向他買
    四千元海洛因。」（見本院卷第二四四、二四五頁），亦證述丁○○認識戊○○
    ，知道戊○○住處，於搶完雅登汽車賓館後帶同乙○○、己○○坐計程車至戊○○住處向他買四千元海洛因。足認丁○○所述有所保留，顯不敢得罪被告戊○○
    ，供出實情，是尚難以丁○○所述，作為被告戊○○未販賣毒品海洛因予乙○○
    、丁○○、己○○之有利證明。
(四)另乙○○於原審審理時，經公訴人詰問其施用之毒品海洛因來源時，曾先則連嘆
    二口氣（見一審卷第一一一頁），證稱是向一個不認識的人買的，嗣經公訴人提
    示其於偵查卷之筆錄，再次詰問有關偵查筆錄所載是否事實，再次嘆氣、沈默，
    復經公訴人再三詰問，證人乙○○始稱其偵查筆錄並未記載錯誤，證述：「我們
    三人同案的都有在場，是丁○○、己○○要我有在場向他買。」「（為何次你記
    得那麼清楚？）去搶汽車旅館，搶完了我藥癮發作就直接過去。」「（搶那一家
    ？）搶褒忠一家汽車旅館。」等詞（見一審卷第一一五頁正反面），於本院經檢
    察官詢問：「你在前幾次偵查中經訊問你是否有向戊○○、甲○○買毒品，你何
    以嘆二口氣才回答？」答：「因戊○○在雲林二監與我同時執行時，戊○○有寫
    一紙條給我，問我是要做朋友還是做敵人，有恐嚇的意思。」（見本院卷第一五
    二頁），乃於被告戊○○之面前，不敢坦然供述之故，且乙○○於本院遠距視訊
    詢問時，既能證承：「（你曾在九十二年一月十四日中午去搶汽車旅館？）是的
    ，是我與丁○○及己○○一起去搶的。搶完後，就把搶的錢拿去向戊○○買毒品
    了。是扣除坐計程車及吃飯的錢，剩四千元，就去買四千元。」「（當時丁○○
    與己○○有無與你一起去買？）他們二人與我一起去買的。」等語（見本院卷第
    一六○頁），是乙○○於原審上開供述，自無庸置疑。
(五)被告戊○○對於購入及販賣海洛因之價格雖堅不吐實，惟近年來政府為杜絕毒品
    之氾濫，對於查緝施用及販賣毒品之工作，無不嚴加執行，非法販賣毒品，又為
    違反肅清煙毒條例之重罪，其法定刑為死刑、無期徒刑，經警查緝甚嚴，設若無
    利可圖，衡情一般持有毒品之人當無輕易將所持有之毒品轉讓他人而甘冒於再次
    向他人購買時，而有被查獲移送法辦之危險之理，且被告與丁○○、乙○○、己○○三人間，既非至親，又無故舊關係，則被告出售毒品海洛因給三人，若無從
    中謀利，顯然與常情不符，是被告前揭販賣毒品海洛因，顯有營利之意圖。
三、按毒品危害防制條例業於九十二年七月九日以總統華總一義字第０９２００１２
    １９３０號令修正公布全文三十六條，並自九十三年一月九日起施行。關於販賣
    第一級毒品罪，新舊條例第四條第一項規定法定刑度均相同，依刑法第二條第一
    項前段規定，自應適用裁判時之修正後毒品危害防制條例第四條第一項規定。核
    被告戊○○所為，係犯毒品危害防制條例第四條第一項販賣第一級毒品罪。被告
    戊○○持有海洛因之低度行為，為其販賣之高度行為所吸收，不另論罪。原審就
    被告戊○○部分，未予詳為調查，逕為無罪判決，洵有違誤。公訴人上訴指摘及
    此，為有理由，自屬無法維持，應由本院就被告戊○○部分撤銷改判之。查戊○○於本件初次販賣即為警查獲，販賣第一級毒品之次數僅此一次，數量僅為一包
    四千元尚非龐大，亦未廣泛流入不特定之市場，流毒所及影響並非巨大，其所得
    財物僅為四千元，就全部犯罪情節觀之，尚非極為重大，在客觀上若量處法定最
    低度之無期徒刑，仍嫌過重，情輕法重，犯罪之情狀尚非全無可憫，乃依刑法第
    五十九條規定減輕其刑。爰審酌被告戊○○素行、犯罪之動機、目的、手段、所
    生危害、及犯罪後態度等一切情狀，量處有期徒刑十四年，並依被告犯罪之性質
    ，認有褫奪公權之必要，併予宣告褫奪公權八年，以資懲戒。扣案第一級毒品海
    洛因伍拾小包（合計淨重陸點玖公克），係屬毒品，應依毒品危害防制條例第十
    八條第一項前段規定沒收銷燬之。外包裝伍拾個（重貳拾點肆柒公克），係用於
    包裹毒品，防其裸露、逸出、潮濕，便於持有藉以施用，係被告戊○○所有供犯
    罪所用之物，依毒品危害防制第十九條第一項規定宣告沒收之。另扣案塑膠空袋
    伍拾個，係被告戊○○所有供犯罪預備之物，應依刑法第三十八條第一項第二款
    規定沒收之。販賣所得四千元，為販賣毒品所得之財物，依毒品危害防制條例第
    十九條第一項規定宣告沒收，如全部或一部不能沒收時，以其財產抵償之。
乙、無罪駁回部分：
一、公訴意旨另以：戊○○與甲○○意圖營利而基於販賣第一級毒品海洛因之概括犯
    意聯絡，自不詳期日起至民國（下同）九十二年二月二十二日上午十時三十分前
    某時止，在雲林縣臺西鄉蚊港村三姓四十號住處，將其每包不詳價格買入之海洛
    因，以每包五百元至一萬元不等之價格，連續販賣予丁○○、乙○○、己○○、
    丙○○、姓名年籍不詳綽號「阿弟」成年男子等人數十次而獲有數量不詳之利益
    （上開事實欄：「於九十二年一月十四日傍晚某時許，在雲林縣臺西鄉蚊港村三
    姓四十號住處，以每包海洛因四千元之價格，販賣予丁○○、乙○○、己○○海
    洛因一包」事實除外）。認涉犯修正前毒品危害防制條例第四條第一項販賣第一
    級毒品罪嫌云云。訊據被告戊○○、甲○○均矢口否認有販賣海洛因犯行，被告
    戊○○辯稱：伊只有吸食毒品，並沒有販賣毒品海洛因等語。被告甲○○辯稱：
    伊沒有販賣毒品海洛因之犯行等語。
二、按犯罪事實應依證據認定之，無證據不得認定犯罪事實；又不能證明被告犯罪者
    ，應諭知無罪之判決，刑事訴訟法第一百五十四條第二項、第三百零一條第一項
    分別定有明文。又認定犯罪事實，所憑之證據，雖不以直接證據為限，間接證據
    亦包括在內，然無論直接或間接證據，其為訴訟上之證明，須於通常一般之人均
    不致於有所懷疑，而得確信其為真實之程度者，始得據之為有罪之認定，倘其證
    明尚未達到此一程度，而有合理性懷疑之存在時，即無從為有罪之認定，此有最
    高法院七十六年臺上字第四九八六號判例意旨可資參照。
三、經查：
(一)公訴人指訴被告二人販賣乙○○第一級毒品部分，固據乙○○迭於警訊時證稱：
    「我自九十一年十月五日起，約購買有二、三十次，每次金額約五百至一萬元，
    交易有戊○○和他太太，都是我直接到他家購買的。」（見警卷第六頁反面），
    於偵查中證稱：「（你於台西分局說九十一年十月五日開始向戊○○與甲○○買
    海洛因毒品？）有的，我買了二、三十次。每次買五○○元至一○○○○元不等
    」、「（警訊說是在戊○○、甲○○住所窗戶的小洞交易毒品？）是的，我們自
    小洞一手交錢，一手交貨（毒品）」（見偵查卷第十一頁）、「（去那裡做什麼
    ？）我第一次去那裡跟他們家（指被告戊○○及甲○○）拿毒品後，因為當時在
    發作，就直接在他們家自己施打海洛因，這次跟『阿海』拿的，阿海就是戊○○
    。」「（甲○○也有在賣？）有的，因為之後我去他們家買毒品有時是甲○○拿
    給我，我就直接拿錢給她，有時是戊○○拿給我，他們把毒品給我之後，我就給
    他們錢。」「（何時開始跟他們買？）大概是我勒戒出來後二、三禮拜以後。」
    「（其他的交易情形如何？）除了第一次外，其他我都是拿了就走。」「（其他
    的詳細交易方式為何？）我先敲門，他們其中一人就會應聲問我是誰，我是先拿
    錢穿過窗戶破洞，之後應聲的人就拿毒品給我，我是以應聲者的聲音判斷他們二
    人都有跟我交易。」「（計買了幾次？）大概二、三十次。每次大概是買了二千
    元至一萬元，最多的是一萬元。」（見偵查卷第四十、四十一頁）、「（九十二
    年四月十七日於本署偵訊所陳述是否實在？）我是先塞錢給他們，他們才將毒品
    塞給我，其餘檢察官所告以之內容都是事實。」「（何以於警訊及第一次檢察官
    訊問時說第一次買是在九十一年十月五日，而與第二次偵訊時不同？）詳細時間
    我記錯了，因為我先勒戒出來，經過一、二個星期有遇到丁○○及己○○（日後
    共犯強盜案的共犯），丁○○目前在勒戒中，是丁○○在勒戒時認識『阿海』，
    出來之後再介紹我去跟『阿海』買的，我、丁○○及己○○都有跟他買過」（見
    偵查卷第八十七頁）。關於每次向被告戊○○及甲○○購買第一級毒品海洛因之
    最低金額究為五百元或二千元？最高金額究為一萬元或四千元（乙○○於原審九
    十三年一月五日上午審理時證述向被告購買最多是四千元，見一審卷第一一九頁
    ）？及開始向被告購買之時間究係九十一年十月五日或勒戒出來後過二、三個禮
    拜？前後證述都不一致，存有瑕疵。又乙○○前因施用毒品案件於九十一年十月
    六日進入雲林看守所附設勒戒處所執行觀察、勒戒，嗣因無繼續施用毒品之傾向
    ，始於九十一年十月三十日出所，而被告戊○○則於九十一年十月三十一日進入
    前揭勒戒處所執行觀察、勒戒，迄至九十一年十一月二十七日始因無繼續施用毒
    品之傾向而離開勒戒所，有乙○○之司法院全國線上查詢在監所最新資料報表一
    紙（見一審卷第七十六頁）及被告戊○○之臺灣高等法院被告全國前案紀錄表在
    卷可稽，乙○○於九十一年十月五日或觀察、勒戒出來後過二、三個禮拜之時，
    並無法向被告戊○○購買毒品，足見其證述開始向被告戊○○購買毒品海洛因之
    時間與事實並不相符。乙○○縱於本院審理時稱：「我是勒戒後向戊○○買的，
    在勒戒前沒有向戊○○買過。」（見本院卷第一五八頁），然為被告等二人否認
    ，自難以乙○○片面之有瑕疵，與事實不符之證述，採為被告二人之不利之認定
    。是尚難認定被告二人有此部分販賣毒品海洛因予乙○○事實。
(二)公訴人指訴被告二人販賣丁○○第一級毒品部分，據丁○○於偵查中、原審及本
    院審理時均矢口否認有向被告二人購買毒品海洛因之情事（見偵查卷第九十七頁
    、一審卷第一二五頁、本院卷第二三八頁），除經本院查得上述由乙○○、己○○二人負責搶劫，丁○○則在家等候，並提供作案工具，水果刀乙把、車牌號碼
    ＭＫＷ–七二九號（車牌已事先拆下）重型機車一部、安全帽二頂、口罩、手套
    等工具給乙○○、己○○二人，於九十二年一月十四日十四時五十分許，前往雲
    林縣褒忠鄉中民村大六十號「雅登汽車旅館」，強盜現款四千七百元，返回丁○○雲林縣土庫鎮○○路六二之一號住處，三人再一同搭乘計程車前往雲林縣臺
    西鄉蚊港村三姓四十號，向被告戊○○購買價格四千元之毒品海洛因一包施用等
    事實之外，此外尚查無其他積極證據足資證明丁○○有另向被告二人販賣丁○○
    第一級毒品情事，則不能證明被告二人有另販賣丁○○第一級毒品犯行。
(三)公訴人指訴被告二人販賣己○○第一級毒品部分，據己○○於偵查中、原審及本
    院審理時證述：於九十二年一月十四日十四時五十分許，至雲林縣褒忠鄉中民村
    大六十號「雅登汽車旅館」，強盜現款四千七百元後，三人再一同搭乘計程車
    前往雲林縣臺西鄉蚊港村三姓四十號，向被告戊○○購買價格四千元之毒品海洛
    因等情（見偵查卷第一○三、一○四頁、一審卷第一三七頁反面、本院卷第二四
    二頁），雖經本院調取另案九十二年度毒偵字第二九七號己○○毒品危害防制條
    例案件，己○○於該案警訊時證稱：「我共向戊○○購買三次海洛因毒品，第一
    次是於九十一年十二月中旬，在臺西鄉蚊港村三姓四十號，向戊○○以新台幣五
    百元之代價買一小包海洛因毒品；第二次於九十二年一月十四日夥同乙○○、丁○○乘坐計程車至戊○○家裡，向他買一包海洛因毒品，代價是新台幣四千元；
    第三次則於九十二年二月三日下午十五時許，我獨自一人至戊○○家裡向他買一
    包海洛因毒品，代價是新台幣五百元。」有警卷影本可稽（見本院卷第一八四、
    一八五頁），然於本件偵查中、原審及本院審理時，則未供稱有第一、三次向被
    告戊○○購買第一級毒品情事，經本院提示該警卷予己○○，則證稱：「我確實
    僅於九十二年元月十四日夥同乙○○、丁○○在搶完雅登汽車賓館後坐計程車至
    戊○○家向他買四千元海洛因。」（見本院卷第二四四、二四五頁），且被告二
    人亦否認販賣第一級毒品予己○○行為，是仍不能證明被告二人有另販賣己○○
    第一級毒品犯行。
(四)公訴人指訴被告二人販賣丙○○第一級毒品部分，無非以丙○○於九十二年三月
    二十六日在雲林縣警察局台西分局三組製作之警訊筆錄為論據。而丙○○於警訊
    僅供稱：「注射海洛因是向一綽號『阿海』之人購買，只知他住在蚊港三姓旭安
    府旁。」「交易次我不記得，時間自戊○○被捕前、地點在戊○○『阿海』家。
    」（見偵查卷第一一○頁），而證述向綽號『阿海』之被告戊○○，購買之次數
    、日期、金額、數量均不詳；再於原審審理時，檢察官主詰問丙○○，證稱：「
    （問：你海洛因向誰買的？）要說嗎？」、「（審判長：據實說）向剛剛那個男
    的買的【指被告戊○○】。我們村莊裡面的人丁凱輝（應為丁明輝之誤）、許賢
    左（應為許玄左之誤）也有向他買。」、「（問：你差不多什麼時候向剛剛在場
    的那個男的買的？）我不記得了，而且我勒戒完畢已經很久了」、「（問：所以
    你可以肯定你勒戒之前有向他買？）是的。勒戒之後我就沒有向他買了，我現在
    也沒有再吸食了」、「（問：你沒有向剛剛那個女的買嗎？）沒有，我不認識她
    」、「（問：你向那個男的買的時候情形如何？）我忘記了，我吸食毒品之後神
    智不清」、「（問：剛剛那個男的外號是什麼？）很久了，我真的不記得了」、
    「（問：你說你向剛剛那個男的買的時候是面對面買的嗎？）太久了我不記得」
    。經辯護人反詰問證述：「（問：你有沒有認識戊○○這個人？）我不認識，我
    只向外號叫做海仔的人買的」、「（問：你總共向他買了幾次？）我真的忘記了
    ，我吸毒之後頭腦壞掉了」、「（問：你在去年九十二年三月二十六日，在台西
    分局三組接受審問，是你自己去的，還是警察抓你去的？）許賢左報案把我捉走
    的。警察要打我，我會怕才這樣說的」、「（問：因為你害怕，所以你才這樣說
    是不是？）是的」「（問：去年三月二十六日，在台西分局三組所說的話是不是
    你想說的話？）他們說要把我捉去灌水，所以我才這樣說的」，再經公訴檢察官
    覆主詰問證稱：「（問：你說因為警察恐嚇你，所以你才說那些話，那些話是不
    是事實？）我真的不記得了，我的頭腦真的已經壞掉了」，又經原審補充訊問證
    稱：「（問：你確定你買毒品的那個人，就是剛剛坐在庭上那邊那個男的嗎？）
    我不確定，因為他的頭髮剪短，我也跟其他人買過，所以不確定」。嗣後更指認
    其所購買毒品之對象「海仔」並不是被告戊○○。（見一審卷第一一四至一一八
    頁），對於是否有向被告戊○○購買毒品海洛因前後反覆不一，或避開問題，未
    實際回答，最後更與被告戊○○當面指認，而推翻其先前之證詞，其證詞具有嚴
    重之瑕疵；且原審傳喚證人丁明輝、許玄左到庭，證人丁明輝證述：並不認識證
    人丙○○及許玄左，亦未向被告二人購買過毒品等語（見一審卷第一九一頁反面
    ），另證人許玄左雖認識證人丙○○，然證述：並不認識被告二人或綽號「阿海
  」之人，亦未向戊○○購買過毒品等語（見一審卷第二一五頁正反面），證人丁
    明輝及許玄左所述與丙○○所述不符，是丙○○之證詞可信度不高，尚難據以認
    定被告戊○○及甲○○有販賣毒品海洛因予丙○○犯行。
(五)公訴人指訴被告二人販賣姓名年籍不詳綽號「阿弟」成年男子第一級毒品部分，
    無非係依證人許志宇於偵查中所述為論據。而許志宇於偵查中證稱：「（有跟警
    察說因『阿海』所販賣的毒品品質不好，所以不跟他買？）有」、「（會如此說
    是否知道他有在販賣毒品？）．．另外我有一個朋友『阿弟』也用過他的（毒品
    ），『阿弟』有跟我說是向戊○○拿的，而且還跟我說他的貨不好不要去跟他拿
    ，『阿弟』我不知道他的名字」、「（何以知道戊○○有在販賣毒品？）我是聽
    朋友『阿弟』說他的東西不好，不要去跟他拿，所以我認為他有在販賣毒品，也
    是因為這樣我從來沒有跟他買過」、「（認識甲○○？）我知道『阿海』有一個
    太太，她是台中附近的人，我感覺她應該不會販賣毒品，因她看起來很安靜、老
    實，而且我有聽她勸過「阿海」不要施用毒品，他們的家庭經濟情況不好」云云
    （見上開偵查卷第八十六至八十七頁）。此部分筆錄雖經檢察官於原審審理時訊
    問許志宇確認屬實。然此部分關於被告二人是否有販賣毒品海洛因予綽號「阿弟
    」之人之事實，許志宇僅是聽過綽號「阿弟」之人告知，並未經過許志宇所親眼
    看見，而綽號「阿弟」之人向許志宇告知之內容係被告以外之人於審判外之言詞
    陳述，是許志宇此部分所述乃屬傳聞，在無其他積極證據佐證之下，自難採為被
    告二人販賣姓名年籍不詳綽號「阿弟」成年男子第一級毒品之證據。
五、原審基於上述理由，就被告甲○○部分為無罪判決之諭知，核無不當。公訴人上
    訴意旨，指摘原判決被告甲○○部分不當，為無理由，應予駁回。至被告戊○○
    部分，因公訴人認此部分與上開論罪部分，有連續犯裁判上一罪關係，乃不另為
    被告戊○○無罪判決之諭知。
據上論斷，應依刑事訴訟法第三百六十八條、第三百六十九條第一項前段、第三百六
十四條、第二百九十九條第一項前段，毒品危害防制條例第四條第一項、第十八條第
一項、第十九條第一項，刑法第十一條前段、第二條第一項前段、第五十九條、第三
十七條第二項、第三十八條第一項第二款，判決如主文。
本案經檢察官曾顯智到庭執行職務。
中  華  民  國      九十三      年        十        月      二十七      日
                                臺灣高等法院臺南分院刑事第一庭
                                    審判長法官  黃    崑    宗
                                          法官  田    平    安
                                          法官  蔡    長    林
右正本證明與原本無異。
如不服本判決，應於判決送達後十日內向本院提出上訴狀，其未敘述理由者並應於提
出上訴狀後十日內向本院補提理由書（應附繕本）。
                                    法院書記官  李    培    薇
中  華  民  國      九十三      年        十        月      二十八      日
附錄本案論罪科刑法條全文：
毒品危害防制條例第四條第一項：
  製造、運輸、販賣第一級毒品者，處死刑或無期徒刑；處無期徒刑者，得併科新臺
幣一千萬元以下罰金。
